臺灣高等法院刑事判決
上　訴　人　臺灣板橋地方法院檢察署檢察官
被　　　告　甲○○
上列上訴人因被告違反毒品危害防制條例案件，不服臺灣板橋地
方法院96年訴字第640號，中華民國96年4月4日第一審判決（起
訴案號：臺灣板橋地方法院檢察署96年毒偵字第92號、第93號）
，提起上訴，本院判決如下：
    主  文
上訴駁回。
    理  由
一、公訴意旨略以：甲○○前因施用毒品案件，經法院裁定送觀
    察、勒戒、強制戒治後，又因施用毒品案件，經臺灣板橋地
    方法院以91年訴字第1463號判決有期徒刑7月及4月，應執行
    有期徒刑8月確定；再因施用毒品案件，經臺灣板橋地方法
    院以92年訴字第1889號判決有期徒刑9月確定，經與前案接
    續執行，民國（下同）93年11月16日縮刑期滿執行完畢。詎
    甲○○猶未戒除毒癮，復基於施用第一級毒品海洛因之犯意
    ，先於95年9月5日上午某時許，在臺北縣板橋市○○街3巷5
    之3號4樓住處內，以將海洛因置入注射針筒加水注射於血管
    之方式，施用海洛因1次，復於95年9月11日為警採尿前回溯
    26小時內之某時許，在上開處所，以上開方式，施用海洛因
    1次，嗣經臺北縣政府警察局海山分局及臺北市政府警察局
    萬華分局分別於95年9月5日、同年月11日通知甲○○到場採
    集尿液檢體送請鑑驗，結果均呈鴉片類陽性反應及嗎啡、可
    待因陽性反應，因認甲○○涉犯毒品危害防制條例第10條第
    1 項之施用第一級毒品罪嫌云云。
二、原審以：(一)按立法者針對特定刑罰規範之構成要件，已預設
    其本身係持續實行之複次行為，具備反覆、延續之行為特徵
    ，故將之總括或擬制成一個構成要件之「集合犯」行為，因
    刑法評價上為構成要件之行為單數，當然僅應成立一罪。查
    施用毒品之行為本質上因具有成癮性、濫用性（此觀毒品危
    害防制條例第2條之規定自明），立法實務首重以刑事處遇
    方式戒斷行為人毒癮，若無法收其實效，始依法追訴處罰（
    此觀毒品危害防制條例第20、23條之規定即明），故如於短
    期內密集施用毒品，本身具備反覆、延續之行為特徵，於刑
    法評價上，應僅成立集合犯一罪。(二)被告甲○○另案基於施
    用第一級毒品海洛因之犯意，於95年9月12日晚間某時許，
    在臺北縣板橋市○○街3巷5-3號住處，以將海洛因摻水置於
    針筒內注射身體之方式，施用海洛因1次，於同年月13日凌
    晨零時46分許，在臺北縣板橋市○○路○段89巷7弄1號住處
    為警查獲，並扣得其所有供施用海洛因所用之注射針筒1支
    ，嗣經警將所採集甲○○之尿液檢體送驗後呈施用海洛因後
    人體代謝物即嗎啡陽性反應，被告此一犯行違反毒品危害防
    制條例第10條第1項之罪，經本院另案以95年訴字第3266號
    判決有期徒刑11月，於95 年12月25日（原審誤載為96年12
    月25日，應予補正）確定並送執行，此有上開判決書、被告
    前案紀錄表存卷可稽，並經調閱該案執行卷宗全卷查核屬實
    。本件公訴意旨所指被告於95年9月5日、同年月11日，在其
    臺北縣板橋市○○街3巷5之3號4樓住處施用第一級毒品海洛
    因之犯罪事實，與前案施用第一級毒品海洛因之犯罪時間（
    同月12日）緊緊相連，手段方式亦屬相同，並係觸犯構成要
    件相同之罪名，堪認本案與前案應屬包括一罪之範疇，為實
    質上一罪之集合犯。(三)再者，本件起訴之犯罪事實乃緣於該
    管檢察官以95年毒偵字第7278、7295號卷移送臺灣板橋地方
    法院95年訴字第3266號案件併案審理，其併案意旨亦記載：
    本件同一被告所涉施用第一級毒品海洛因罪嫌，與已起訴部
    分均屬施用海洛因，因施用毒品有成癮性，因此必然是反覆
    為之，且施用行為本身即有反覆為之的性質，所以，被告此
    次施用海洛因，與起訴部分有接續犯之實質上一罪關係，有
    該併案意旨書在卷可參。惟因該案已經判決，併案部分不及
    審理，乃退回檢察官另為處理。(四)檢察官於法院不及審理退
    回案件後，再行起訴，因再行起訴部分應為已判決確定案件
    既判力所及，乃諭知免訴之判決。
三、檢察官提起上訴略以：被告分別施用2次第一級毒品海洛因
    之事實，係於新刑法施行後，於刑法評價上，並不符合係在
    密切接近之一定時空，持續實行之一個延續性的行為觀念，
    而施用毒品的本質亦非具反覆性與延時性等特徵，其行為應
    屬犯意各別，行為互異，應分別論罪，合併處罰，自與經確
    定判決所認定之犯罪事實，非屬實質上一罪之同一案件，而
    非前開確定判決效力所及，指摘原審判決免訴係屬不當云云
    。
四、惟查，被告於本案被訴之犯行係因被告於95年9月5日及9月
    11日，兩次經警採集其尿液送檢驗（見偵字第7278號卷第1
    頁、第7295號卷第1頁），發見其有海洛因反應，而被認定
    在二次採尿前26小時內，分別有施用海洛因之犯行。而被告
    於另案（臺灣板橋地方法院95年訴字第3266號）則被認定於
    同月12日晚間有施用海洛因之犯行（被告係於13日凌晨被查
    獲），本案之犯行在95年9月5日至11日，另案犯行則在同月
    12日，密集相接，況且被告於9月11日自願採尿，又於13日
    被查獲予以採尿，兩次採尿時間密接，亦有可能係因同一次
    施用毒品致二次尿液均有海洛因之反應。應認被告係於密集
    時間內接續施用毒品，在刑法評價上為集合犯，原審認此次
    起訴部分，應為已判決案件既判力所及，乃就本件部分諭知
    免訴之判決，經核並無不合。檢察官之上訴，並無理由，應
    予駁回，並不經言詞辯論為之。
據上論斷，應依刑事訴訟法第368條、第372條，判決如主文。
中　　華　　民　　國　　96　　年　　5 　　月　　30　　日
                  刑事第十一庭審判長法  官  張連財
                          　  　　　法　官  楊照男
　　                                法  官  林明俊
以上正本證明與原本無異。
如不服本判決，應於收受送達後10日內向本院提出上訴書狀，其
未敘述上訴之理由者並得於提起上訴後10日內向本院補提理由書
（均須按他造當事人之人數附繕本）。
  　                                書記官  蕭詩穎
中　　華　　民　　國　　96　　年　　5 　　月　　31　　日
